【裁判字號】    98,交聲,1122
【裁判日期】    981120
【裁判案由】    聲明異議
【裁判全文】
臺灣高雄地方法院交通事件裁定        98年度交聲字第1122號
原處分機關  高雄市政府交通局
異  議  人  甲○○
上列異議人即受處分人因違反道路交通管理處罰條例案件，對於
高雄市政府交通局民國98年4 月8 日所為之高市交裁字第裁32-B
00000000號裁決聲明異議，本院裁定如下：
    主  文
異議駁回。
    理  由
一、原處分意旨略以：異議人即受處分人人甲○○（下稱異議人
    ）於民國98年3 月1 日凌晨1 時35分許，騎乘車號XLP-136
    號重型機車，在高雄市○○區○○路與天祥路口路，經警以
    酒精測定器實施酒測，測得其呼氣酒精濃度為每公升0.54毫
    克，遭高雄市政府警察局三民第二分局交通警察隊員警當場
    舉發，原處分機關遂以汽車駕駛人酒精濃度超過規定標準，
    依道路交通管理處罰條例（下稱道交條例）第35條第1 項第
    1 款之規定，罰鍰新臺幣（下同）3 萬元，吊扣駕駛執照12
    個月，並施以道安講習。
二、聲明異議意旨略以：異議人確實有於上開時間，駕駛上揭機
    車行經上述地點，員警對其進行酒測前，雖有詢問飲酒畢多
    久，然因當時情緒緊張，誤為係詢問飲酒多久，遂錯誤表達
    30分鐘，而事實上當時係自距離受檢地點不到5 分鐘車程之
    小吃店騎出，尚未飲酒畢30分鐘。另依警政署函示，汽車駕
    駛人呼氣酒精濃度時，應事先告知並確認受測者已飲酒結束
    15分鐘以上，或提供礦泉水給受測者漱口，並填註於舉發違
    反道路交通事件通知單上，以保障民眾權利，惟當時其並未
    被賦予漱口權利，警員之酒測正確性應值懷疑，為此不服而
    聲明異議云云。
三、按汽車駕駛人，駕駛汽車經測試檢定有酒精濃度超過規定標
    準者，處新臺幣一萬五千元以上六萬元以下罰鍰，並當場移
    置保管其車輛及吊扣其駕駛執照一年；汽車駕駛人經依第一
    項規定吊扣駕駛執照，並於吊扣期間再有第一項情形者，處
    新臺幣六萬元罰鍰，並當場移置保管該汽車及吊銷其駕駛執
    照；如肇事致人重傷或死亡者，吊銷其駕駛執照，並不得再
    考領；汽車駕駛人有前開情形者，應接受道路交通安全講習
    ，道交條例第35條第1 項第1 款、第24條第1 項第2 款定有
    明文。又按汽車駕駛人有飲用酒類後其吐氣所含酒精濃度超
    過每公升0.25毫克以上者，不得駕車，道路交通安全規則第
    114 條第2 款與違反道路交通管理事件統一裁罰標準表亦分
    別著有明文。
四、經查：
  (一)異議人於98年3 月1 日凌晨1 時35分許，在高雄市○○區○
    ○路與天祥路口，為警攔查之前，曾經飲用酒類，之後騎乘
    車號XLP-136 號重型機車行至前開地點，經高雄市政府警察
    局三民第二分局交通警察隊員攔停後當場對異議人施以酒精
    濃度測試，測得其呼氣酒精濃度達每公升0.54毫克，乃經警
    開單舉發，由異議人當場簽收，並經原處分機關裁處罰鍰3
    萬元，吊扣駕駛執照12個月，並施以道安講習（道安講習部
    分漏引道交條例第24條第1 項第2 款），業據異議人坦認在
    卷，並有卷附高雄市政府警察局舉發通知單、裁決書、酒精
    測試單在卷可佐（見本院卷第11、14、15頁），堪認屬實。
  (二)按警察職權行使法第8 條第1 項規定：「警察對於已發生危
    害或依客觀合理判斷易生危害之交通工具，得予以攔停並採
    行下列措施：…三、要求駕駛人接受酒精濃度測試之檢定」
    ，是故，若員警對於異議人駕駛車輛情狀認為有危害交通安
    全之虞，即得予以攔停實施酒測。
  (三)證人即當天攔查異議人員警麻雅蘭到庭證稱：「當時我們在
    巡邏的時候，發現異議人騎乘速度偏慢，大燈未開，車輛行
    駛沒有很穩，所以我們就將異議人攔下，我們有聞到異議人
    身上有酒氣，我們就問異議人在哪邊喝？喝多久？一開始異
    議人並無正面回答，後來我同行員警問異議人說有無喝超過
    半個小時，異議人回答說差不多，我們就開始幫異議人施行
    酒測。當時異議人看起來有點緊張，一直打電話，意識還算
    清楚。作酒精測試以後有請異議人回所後再開單。在這段期
    間異議人沒有請求要休息、重測或是喝水。另當天天氣沒有
    下雨。」等語綦詳（參本院卷第24-26 頁）。足見員警當天
    確係因異議人騎車速度慢且不穩、大燈未開，而疑其有酒後
    駕車之情形，始予攔停酒測，尚無何違誤可言。又依高雄市
    政府警察局三民第二分局酒後駕車取締程序規定，並無異議
    人所稱之「汽車駕駛人呼氣酒精濃度時，應事先告知並確認
    受測者已飲酒結束15分鐘以上，或提供礦泉水給受測者漱口
    ，並填註於舉發違反道路交通事件通知單上」程序，亦有卷
    附上開取締程序4 張存卷為憑（見本院卷第69-72 頁），更
    徵警員舉發程序並無違法。再者，證人即當日與異議人同車
    之友人徐芳娟亦到庭證述：「警員應該有問甲○○說喝了多
    久，當天警員是如何問的，詳細的內容我也記不太清楚了，
    大概的意思是問甲○○說喝了多久了。當時甲○○表現看起
    來很正常，不然怎麼會騎車。」等語明確（見本院卷第43-4
    5 頁），核與上開證人麻雅蘭所稱異議人當時意識還算清楚
    等語大致相符，並經本院當庭勘驗當日酒駕取締錄音帶，異
    議人大致上回答皆屬平順，應認異議人於攔查當時並非不能
    理解警方所詢問之問題。而觀諸警員於攔停異議人後，一再
    詢問異議人「那你喝到什麼時候結束的? 」、「你喝到什麼
    時候結束的啦? 」、「你喝酒喝完到現在已經經過多少時間
    了? 」、「是說你喝酒喝完經過多少時間? 」、「有沒有1
    個小時了? 」、「那50分鐘有沒有? 」、「多久把那個酒三
    瓶酒喝完了? 」、「你喝完到現在經過到底經過多久了? 我
    說你喝酒結束到現在已經多久時間了? 」、「有沒有半個小
    時? 」、「最後一杯酒喝完到現在是多久了? 」、「我現在
    再跟你請教一下喔，你從喝酒結束到現在已經多久時間了?
    有沒有半個小時? 大概有沒有半個小時了? 」等問題共計16
    次之多，異議人才回答「應該有吧」，有勘驗筆錄存卷供參
    （見本院卷第62-65 頁）。而警員上開問題均非一般人所不
    能理解，既異議人當時意識清楚，應無誤解警員所問問題之
    可能，是異議人辯稱誤解警員問題云云，尚非可採。
  (四)本件依當時之酒後駕車取締程序，並無須給異議人漱口，已
    如前述，然縱認異議人所稱：警員於汽車駕駛人呼氣酒精濃
    度時，應事先告知並確認受測者已飲酒結束15分鐘以上，或
    應提供礦泉水給受測者漱口為可採，但實施酒測前提供飲水
    之目的在於避免受測人因口中有酒精殘留而造成酒測值之誤
    差，故應指飲用酒類未逾15分鐘者，始有供水漱口之必要，
    飲用酒類若已逾15分鐘，則並無口腔中殘存酒精致影響酒測
    結果之虞，得不供水漱口。而異議人既已正確理解警員上開
    問題，並自承飲酒後已有半個小時了，則並無口腔中殘存酒
    精致影響酒測結果之虞，警員不供水漱口當無違法。
  (五)至於證人徐秀娟雖證稱：「警員有問甲○○說喝了多久，但
    我們聽到的與警員的意思有點出入」等語（見本院卷第44頁
    ），惟警員問題明確清楚，且異議人亦能正確理解並回答，
    均如上所述，尚難以此作為對異議人有利之認定。另異議人
    雖辯以：當天喝酒所在之小吃店距離攔停地點僅5 分鐘車程
    ，顯見尚非飲酒畢30分鐘，但查異議人何時飲酒完畢，與在
    距離該店多遠距離之車程遭攔查酒測並無必然之關連，難以
    遽認異議人即係在離開該店時方飲酒完畢，況異議人已自承
    實施酒測前已飲酒完半小時，詳如上揭所述，更堪認就此所
    辯，並非可信。從而，揆諸上開說明，本件酒測之程序尚難
    認有何違誤可言。
五、綜上，異議人既於前開時地有酒後駕車且酒精濃度超過規定
    標準之違規行為，已堪以認定，則原處分機關依道交條例之
    規定，罰鍰新臺幣（下同）3 萬元，吊扣駕駛執照12個月，
    並施以道安講習，即屬適法。準此，本件異議即無理由，應
    予駁回。
據上論斷，應依道路交通案件處理辦法第19條，裁定如主文。
中    華    民    國    98    年    11    月    20    日
                  交通法庭法  官  余銘軒
以上正本證明與原本無異。
如不服本裁定，應於收受送達後5 日內向本院提出抗告狀。
中    華    民    國    98    年    11    月    20    日
                          書記官  吳書逸


司法院資訊處製作；財團法人民間司法改革基金會備份。
